【裁判字號】    97,訴,2442
【裁判日期】    970915
【裁判案由】    違反毒品危害防制條例
【裁判全文】
臺灣彰化地方法院刑事判決              97年度訴字第2442號
公  訴  人  臺灣彰化地方法院檢察署檢察官
被      告  甲○○
上列被告因違反毒品危害防制條例案件，經檢察官提起公訴（97
年度毒偵字第2830號），本院依簡式審判程序判決如下：
    主    文
甲○○施用第一級毒品，累犯，處有期徒刑捌月，扣案之第一級
毒品海洛因壹包（驗餘淨重零點壹壹柒肆公克），沒收銷毀之。
    犯罪事實
一、甲○○前因竊盜案件，經臺灣南投地方法院於民國（下同）
    93年7 月6 日以93年度投刑簡字第402 號判決判處有期徒刑
    3 月，得易科罰金確定，嗣經其入監執行，已於93 年11月3
    日因縮刑期滿執行完畢。另因施用毒品案件，經臺灣南投地
    方法院以91年度毒聲字第794 號裁定送觀察、勒戒後，認無
    繼續施用毒品之傾向，於91年10月14日執行完畢釋放，並由
    臺灣南投地方法院檢察署檢察官以91年度毒偵字第609 號為
    不起訴處分確定；復於前開觀察、勒戒執行完畢釋放後5 年
    內之93年間，因連續施用第一級毒品案件，經臺灣南投地方
    法院於93年11月18日，以93年度訴字第550 號判決判處有期
    徒刑10月確定。詎仍不知悛悔，另行基於施用第一級毒品海
    洛因之犯意，於97年7 月2 日中午某時，在其位於南投縣草
    屯鎮○○里○○路20號之住處，以將海洛因摻水置入針筒內
    注射血管之方式，施用第一級毒品海洛因1 次。嗣於97 年7
    月3 日下午4 時許，在彰化縣芬園鄉○○村○○路201 巷旁
    河堤查獲，扣得其與魏榮鎮（另案審結）共同持有之第一級
    毒品海洛因1 包（驗餘淨重0.1174公克），經警採尿送驗後
    ，結果呈嗎啡陽性反應，始知上情。
二、案經彰化縣警察局彰化分局報請臺灣彰化地方法院檢察署檢
    察官偵查起訴。
    理    由
一、除被告所犯為死刑、無期徒刑、最輕本刑為3 年以上有期徒
    刑之罪或高等法院管轄第一審案件者外，於前條第1 項程序
    進行中，被告先就被訴事實為有罪之陳述時，審判長得告知
    被告簡式審判程序之旨，並聽取當事人、代理人、辯護人及
    輔佐人之意見後，裁定進行簡式審判程序，刑事訴訟法第27
    3 條之1 第1 項、第284 條之1 分別定有明文。本件被告甲
    ○○所涉係死刑、無期徒刑、最輕本刑為3 年以上有期徒刑
    之罪或高等法院管轄第一審案件以外之罪，並於本院行準備
    程序時就被訴事實為有罪之陳述，本院合議庭依前揭規定，
    經評議結果，裁定改由受命法官獨任行簡式審判程序，合先
    敘明。
二、上開犯罪事實，業據被告甲○○於警詢、偵訊、本院準備程
    序及審理時坦承不諱（見彰化縣警察局彰化分局彰警分偵字
    第0970020689號卷第1-3 頁，臺灣彰化地方法院檢察署97年
    度毒偵字第2830號卷第10、11頁，本院97年度訴字第2442號
    卷第23、29-31 頁），且查：
（一）被告尿液經以氣相層析質譜儀（即ＧＣ／ＭＳ）方法檢驗
      結果，確呈第一級毒品海洛因之陽性反應，有彰化縣警察
      局彰化分局委託檢驗尿液代號與真實姓名對照認證單、詮
      昕科技股份有限公司97年7 月16日第00000000號濫用藥物
      尿液檢驗報告各1 紙附卷足證（見彰化縣警察局彰化分局
      彰警分偵字第0970020689號卷第12頁，臺灣彰化地方法院
      檢察署97年度毒偵字第2830號卷第14頁），並有行政院衛
      生署草屯療養院97年7 月23日草寮鑑字第0970006344號鑑
      定書1 紙、照片2 張在卷可稽（見臺灣彰化地方法院檢察
      署97年度毒偵字第2830號卷第18、20頁），及海洛因1 包
      （驗餘淨重0.1174公克）扣案可佐（見臺灣彰化地方法院
      檢察署97年度毒偵字第28 30 號卷第19頁），是認被告自
      白核與事實相符。
（二）依鑑識實務，按海洛因施用入人體後水解還原成嗎啡，再
      循嗎啡之代謝方式排出體外，且吸食或施打煙毒者，經人
      體代謝作用於8 小時內，即有30％之量排出，24小時之後
      ，續有約剩餘量之90％再排出，72小時之後仍有剩餘微量
      排出，吸食或施打者個人體質不同，其排出時間亦會有差
      異。是依上開說明，佐以被告前揭尿液檢驗報告，被告自
      白於前揭時間施用第一級毒品海洛因1 次等語，足認被告
      自白核與事實相符，堪可採為論罪科刑之依據。
（三）按現行毒品危害防制條例就施用毒品者，僅於「初犯」及
      「5 年後再犯」2 種情形，有其追訴條件之限制，即須於
      初犯經觀察、勒戒或強制戒治釋放後，5 年內均無施用毒
      品之行為，始能認其前所實施之觀察、勒戒或強制戒治已
      足遮斷毒癮，而得於5 年後再犯時，再予適用初犯之規定
      ，重行觀察、勒戒等程序；倘5 年內已經再犯，被依法追
      訴處罰，縱其第3次 （或第3 次以上）施用毒品之時間在
      初犯釋放5 年以後，即與「5 年後再犯」之情形有別，且
      因已於「5 年內再犯」，顯見其再犯率甚高，原實施觀察
      、勒戒或強制戒治，已無法收其實效，而無5 年戒斷期之
      存在，自無再經觀察、勒戒及強制戒治之必要，應由檢察
      官逕行起訴（最高法院95年度第7 次刑事庭會議決定參照
      ）。本件被告前因施用毒品案件，經臺灣南投地方法院以
      91年度毒聲字第794 號裁定送觀察、勒戒後，認無繼續施
      用毒品之傾向，於91年10月14日執行完畢釋放，並由臺灣
      南投地方法院檢察署檢察官以91年度毒偵字第609 號為不
      起訴處分確定；復於前開觀察、勒戒執行完畢釋放後5 年
      內之93年間，因連續施用第一級毒品案件，經臺灣南投地
      方法院以93年度訴字第550 號判決判處有期徒刑10月確定
      ，此有臺灣高等法院被告前案紀錄表及臺灣彰化地方法院
      檢察署刑案資料查註紀錄表各1 份在卷可參。揆諸前開決
      議意旨，本次被告於97年7 月間再犯施用第一級毒品之犯
      行，即與「5 年後再犯」之情形有別，應依法追訴、審理
      。本件事證已臻明確，被告犯行洵堪認定，應予依法論科
      。
三、核被告甲○○所為，係犯毒品危害防制條例第10條第1 項之
    施用第一級毒品罪。其施用第一級毒品而持有之低度行為，
    為施用第一級毒品之高度行為所吸收，不另論罪。又被告前
    因竊盜案件，經臺灣南投地方法院於93年7 月6 日以93年度
    投刑簡字第402 號判決判處有期徒刑3 月，得易科罰金確定
    ，嗣經其入監執行，已於93 年11月3日因縮刑期滿執行完畢
    ，此有臺灣高等法院被告前案紀錄表及臺灣彰化地方法院檢
    察署刑案資料查註紀錄表各1 份在卷可憑，其於受有期徒刑
    執行完畢後，5 年以內故意再犯本件有期徒刑以上之罪，為
    累犯，應依刑法第47條第1 項規定，加重其刑。爰審酌被告
    之動機、目的、手段，及曾因施用毒品經觀察、勒戒及刑之
    執行後，猶未能深切體認毒品危害己身之鉅、無視於國家對
    於杜絕毒品犯罪之禁令，惟自始坦承犯行，且施用毒品固戕
    害個人健康至深，然就他人權益之侵害仍屬有限等一切情狀
    ，量處如主文所示之刑。另本件被告犯罪時間係在96年4 月
    24日以後，並不符合中華民國96年罪犯減刑條例所定之減刑
    要件，尚無依該條例規定予以減刑之餘地。至扣案之白色粉
    末1 包（驗餘淨重0.1174公克），經行政院衛生署草屯療養
    院以化學呈色法、氣相層析質譜儀分析法檢驗，含海洛因成
    分，有該院97 年7 月23日草寮鑑字第0970006344號鑑定書1
    紙在卷可查（見臺灣彰化地方法院檢察署97年度毒偵字第28
    30號卷第20頁），屬第一級毒品，應不問屬於犯人與否，依
    毒品危害防制條例第18條第1 項前段規定，沒收銷燬之。
據上論斷，應依刑事訴訟法第273 條之1第1項、第299條第1項前
段，毒品危害防制條例第10條第1 項、第18條第1 項前段，刑法
第11條、第47條第1 項，判決如主文。
本案經檢察官蔡明達到庭執行職務。
中    華    民    國    97    年    9     月    15    日
                        刑事第四庭    法  官  林秉暉
上正本證明與原本無異。
如不服本判決，應於判決送達後10日內，向本院提出上訴書狀，
上訴書狀應「敘述具體上訴理由」，並按他造當事人之人數附繕
本。「切勿逕送上級法院」。
中    華    民    國    97    年    9     月    16    日
                                      書記官  張清秀
毒品危害防制條例第10條第1項
施用第一級毒品者，處6月以上5年以下有期徒刑。


司法院資訊處製作；財團法人民間司法改革基金會備份。
